【裁判字號】    95,台上,4103
【裁判日期】    950727
【裁判案由】    強盜
【裁判全文】
最高法院刑事判決            九十五年度台上字第四一０三號
    上  訴  人  甲○○
                        號
                        （送達代收人許巍騰律師）
                乙○○
                        （送達代收人許巍騰律師）
上列上訴人等因強盜案件，不服台灣高等法院中華民國九十五年
一月十八日第二審判決（九十四年度上訴字第三八四三號，起訴
案號：台灣基隆地方法院檢察署九十四年度偵字第七八六、七八
八、九七八、一０三四、一一三五、一六三二號），提起上訴，
本院判決如下：
    主  文
上訴駁回。
    理  由
按刑事訴訟法第三百七十七條規定，上訴於第三審法院，非以判
決違背法令為理由，不得為之。是提起第三審上訴，應以原判決
違背法令為理由，係屬法定要件。如果上訴理由狀並未依據卷內
訴訟資料，具體指摘原判決不適用何種法則或如何適用不當，或
所指摘原判決違法情事，顯與法律規定得為第三審上訴理由之違
法情形，不相適合時，均應認其上訴為違背法律上之程式，予以
駁回。本件上訴意旨略稱：(一)上訴人甲○○、乙○○對於共同被
告林明益、李俊龍、倪四維、楊志強（下稱林明益等四人，均已
判刑確定）等人將於夜間、結夥三人實施犯罪行為並不知悉，與
林明益等四人就實行刑法第三百二十一條第一至四款之行為態樣
並無共同之認識，實難認上訴人二人構成加重強盜罪之幫助犯。
乃原判決未予詳查，徒以林明益等四人於案發前有於夜晚至甲○
○家中置放兇器，並經乙○○告知加油站之情形，即謂上訴人二
人應就林明益等四人所犯之加重強盜犯行全然認識，應負幫助犯
之責，有判決違背法令之違誤。(二)原判決對於證人游秀琴所為有
利於甲○○、乙○○之證言不採，亦未於理由內說明不予採信之
理由，自有判決理由不備之違誤等語。
惟查：本件原判決維持第一審關於論處甲○○、乙○○以幫助意
圖為自己不法之所有，結夥三人以上，攜帶兇器，毀壞安全設備
於夜間侵入有人居住之建築物，以強暴至使不能抗拒，而取他人
之物（甲○○累犯）罪刑，駁回甲○○、乙○○此部分在第二審
之上訴。係依憑(一)證人即共同被告林明益等四人於偵查中向檢察
官所為之陳述，均經具結，亦查無顯不可信之情況，依刑事訴訟
法第一百五十九條之一第二項規定，自得為證據。至其等於警詢
所為之陳述，業據檢察官、上訴人，及其辯護人於原審準備程序
同意作為證據，且於審理期日提示上開證據時，並未聲明異議，
經審酌該言詞陳述作成時之情況，亦認為適當，依同法第一百五
十九條之五規定，亦得為證據。(二)甲○○於警詢、檢察官偵查及
第一審法院對於案發前一日即民國九十四年二月十三日晚間七、
八時許，林明益前往伊所經營之檳榔攤時，即有告知伊欲行搶加
油站，及伊於林明益等人於案發前一日前往檳榔攤時，有對林明
益等人提及未帶繩子如何綁人之事實，供認不諱，核與證人即共
同被告林明益於檢察官偵查、第一審法院；倪四維於檢察官偵查
中；楊志強於第一審法院供證情節相符。(三)甲○○於檢察官偵查
中供稱：「我女兒回來後，我先問他站長住幾樓，林明益就繼續
問我女兒站長住那邊、保險箱、監視器主機放哪裡；我女兒就說
站長住三樓、保險箱放二樓……他們就將布袋拿出來放我這裡，
他們再來要去搶時，比較方便拿，不會被臨檢到，之後他們就回
去，後來凌晨他們又過來，林明益、楊志強在檳榔攤和我說話，
當時他們說天快亮了，要趕快去……」等語，顯見甲○○對統一
精工濱海一站加油站係有人居住之建築物，林明益、倪四維、楊
志強欲結夥三人攜帶兇器於夜間前往加油站強盜之事均知之甚詳
，其仍請其女乙○○返家告知上開加油站之情況，且提醒林明益
等人未帶捆綁人之物品如何成事，並同意林明益等人放置兇器，
使林明益等四人得以順利強盜財物得手，則其幫助林明益等四人
結夥三人攜帶兇器於夜間侵入有人居住之建築物強盜之犯行甚明
。(四)乙○○對於其於案發前一日有返回家中告知共同被告林明益
、倪四維、楊志強有關統一精工濱海一站加油站保險櫃放置位置
、站長睡何處及站長開何車輛之事實，供認不諱。(五)證人即共同
被告林明益於偵查中證稱：「甲○○就叫她女兒回來（經指認照
片是乙○○），我當時就問她保險箱放哪裡，裡面有幾個人，還
有問監視器在哪裡，當時還有問站長住哪裡，當時乙○○有問我
們為何要問這些事，我就說我們要搶加油站，接著她就告訴我們
加油站狀況，她說福連街有二個精工加油站，錢都放在其中一個
加油站，如果由宜蘭往台北方向走，是右邊那個加油站，她有告
訴我們裡面約新台幣一百多萬元，保險箱在二樓，站長住三樓，
監視器在保險箱旁邊，如果站長有在，連站長有二人，如果站長
不在就只有加油站的人，還有說記得將監視器裡面電腦主機拔掉
」、「二月十三日當天我跟倪四維、李俊龍、楊志強去找甲○○
，當時我就告訴甲○○要用搶的，後來甲○○就叫她女兒跟我們
講精工加油站狀況，當時乙○○有問我們為何要問精工加油站的
狀況，我有跟她說要去搶，乙○○就把精工加油站的狀況告訴我
們」等語，核與證人即共同被告倪四維於檢察官偵查中；楊志強
於檢察官偵查、第一審法院所證情節大致相符。(六)共同被告林明
益等四人前往統一精工濱海一站加油站之目的在於強盜財物，並
不是要教訓站長等情，業據共同被告林明益等四人供證在卷。(七)
林明益等四人所犯意圖為自己不法之所有，結夥三人以上，攜帶
兇器，毀壞安全設備於夜間侵入有人居住之建築物，以強暴至使
不能抗拒，而取他人之物罪刑，業經原審及第一審法院分別判處
罪刑確定在案，有判決書附卷可憑，為其論罪之基礎。並說明(一)
甲○○、乙○○所辯：林明益等四人係告知欲前往加油站教訓站
長，渠等不知林明益等四人欲前往加油站行搶，及甲○○辯稱：
不知林明益等四人置放伊家中之布袋內係裝何物，乙○○辯以：
伊未告知林明益等四人要將電腦主機拔掉云云，係屬卸責之詞，
均不足採信。(二)甲○○、乙○○所辯：渠等認林明益等四人欲前
往加油站教訓站長，不知林明益等四人欲前往加油站強盜財物云
云，核屬避就之詞，亦不足採信。(三)證人游秀琴、王誼富所為證
言，尚難採為有利於甲○○、乙○○之認定。(四)乙○○所辯：縱
其所為係屬幫助犯，亦僅成立幫助普通強盜罪，而非幫助加重強
盜罪云云，尚非可採。(五)證人即共同被告林明益、倪四維嗣後翻
異前詞，所為有利於甲○○、乙○○之證言，核屬迴護之詞，自
無可採等理由綦詳。上訴意旨，係就原審取捨證據、認定事實職
權之行使及原判決理由已說明之事項，徒憑自己之說詞，重為事
實問題之爭執，顯與法律規定得為第三審上訴理由之違法情形，
不相適合。其上訴違背法律上之程式，應予駁回。
據上論結，應依刑事訴訟法第三百九十五條前段，判決如主文。
中    華    民    國  九十五  年    七    月  二十七  日
                      最高法院刑事第七庭
                          審判長法官  孫  增  同
                                法官  吳  昆  仁
                                法官  趙  文  淵
                                法官  吳      燦
                                法官  林  開  任
      本件正本證明與原本無異
                                      書  記  官
中    華    民    國  九十五  年    七    月  三十一  日
                                                      Ｅ


司法院資訊處製作；財團法人民間司法改革基金會備份。
